【裁判字號】    95,竹小,457
【裁判日期】    950929
【裁判案由】    損害賠償
【裁判全文】
臺灣新竹地方法院民事小額判決   95年度竹小字第457號
原      告  新安東京海上產物保險股份有限公司
法定代理人  丙○○
訴訟代理人  甲○○
被      告  乙○○
上列當事人間請求損害賠償事件，本院於民國95年9月20日言詞
辯論終結，判決如下：
    主  文
被告應給付原告新臺幣壹萬伍仟玖佰零伍元，及自民國九十五年
六月十四日起至清償日止，按年息百分之五計算之利息。
原告其餘之訴駁回。
訴訟費用新臺幣壹仟元由被告負擔新臺幣柒佰肆拾元，餘由原告
負擔。
本判決第一項得假執行。
    事實及理由
甲、程序方面：
    本件被告經合法通知，未於言詞辯論期日到場，核無民事訴
    訟法第386條各款所列情形，爰依原告聲請，由其一造辯論
    而為判決。
乙、實體方面：
一、原告主張：原告承保訴外人李淑芬所有車號9T-2088號車之
    車體損失險，該車於民國93年10月17日21時許，由李淑芬駕
    駛行經新竹市○○街、仁義街口時，遭被告駕R3-9485號車
    ，因支道車未讓幹道車先行而撞及上開由原告承保、訴外人
    李淑芬所駕駛之上開車輛，導致上開車輛受損，並經新竹市
    警察局交通隊第二分隊處理在案。又系爭車輛，係向原告投
    保車體損失險，事故發生時尚在保險期間內，經被保險人向
    原告為書面通知，申報出險並查證屬實，業經原告理賠車損
    必要修復費用計新臺幣（下同）21,530元（工資4,000元、
    材料10730元、塗裝6,800元）後，原告依保險法第53條第1
    項規定取得代位求償權，為此爰依民法第184條第1項前段及
    保險法第53條第1項規定，請求被告給付原告21,530元，及
    自起訴狀繕本送達翌日起至清償日止，按年息百分之5計算
    之利息。
二、被告未於言詞辯論期日到場，亦未提出準備書狀作何聲明或
    陳述。
三、得心證之理由：
（一）原告主張之上開事實，業經提出系爭車輛受損照片、行車
      執照、駕駛執照、保險估價單、統一發票、汽車險賠款同
      意書各乙份為證，且經本院依職權向新竹市警察局第二分
      局函調本件事故之相關處理資料核閱無訛，並有新竹市警
      察局第二分局95年8月17日竹市警二分五字第09500017895
      號函檢附道路交通事故調查報告表、道路交通事故現場圖
      、談話紀錄表及現場照片在卷可憑，核屬相符，而被告經
      合法通知，迄未到場爭執，亦未提出任何事證以供本院審
      酌，自堪信原告上開之主張為真實。
（二）按汽車行駛時，駕駛人應注意車前狀況，並隨時採取必要
      之安全措施，又行車速度在未劃設車道線、行車分向線之
      道路，時速不得超過四十公里，行經交岔路口應減速慢行
      ，作隨時停車之準備，道路交通安全規則第94條第3項、
      第93條第1項分別定有明文；查被告既領有駕駛執照，即
      應注意遵守上開規定，經查，本件事故發生時之天候晴，
      夜間有照明，系爭路段為多岔路之交岔路口，路面乾燥、
      無缺陷亦無障礙物，視距良好等情，有卷附之前開道路交
      通事故調查報告表及現況照片等件在卷可稽，是依其情節
      並無不能注意之情事，詎被告竟疏未注意車前狀況及行經
      交岔路口應減速慢行，作隨時停車之準備，貿然以超過四
      十公里之速度前行，並未注意車前狀況，致撞及原告所承
      保之系爭車輛，則被告顯有過失自明。又被告就本件肇事
      之過失與原告承保之前開車輛所受損害，復有相當因果關
      係，則原告主張被告就本件肇事應負侵權行為責任，即屬
      可採。
（三）次按，因故意或過失，不法侵害他人之權利者，負損害賠
      償責任；又按不法毀損他人之物者，應向被害人賠償其物
      因毀損所減少之價額，民法第184條、第196條分別定有明
      文。復按物被毀損時，被害人除得依民法第196條請求賠
      償外，並不排除民法第213條至第215條之適用，依民法第
      196條請求賠償物被毀損所減少之價額，得以修復費用為
      估定之標準，但以必要者為限（例如︰修理材料以新品換
      舊品，應予折舊），亦有最高法院77年度第9次民事庭會
      議之決議、最高法院60年度台上字第1505號判決及73年度
      台上字第1574號判決意旨可資參照。查被告因前開不慎駕
      車行為肇致本件車禍，並致原告所承保之系爭車輛受有損
      害等情，已如前述，揆諸前開說明，被告自應就原告所承
      保車輛之損害負賠償責任。次查，本件原告所承保之前開
      車輛因本件車禍受損，共計支出修復費用21,530元，其中
      工資4000元、塗裝6,800元及材料10,730元等情，亦有估
      價單、統一發票在卷可按，經核上開估價單所列各修復項
      目與前開汽車受損之情形相符，堪認確係屬修復前開車輛
      所必要，而各項費用亦尚稱合理，則原告此部分主張即堪
      採信。惟查，前開訴外人李淑芬所有之車輛係於92年2月
      18日領照使用，此有原告提出之行車執照1件在卷可按，
      至本件肇事發生時（即93年10月17日）已有1年又8月之使
      用期間，揆諸前開說明，以新品換舊品而更換之零件，自
      應予以折舊，而依營利事業所得稅結算申報查核準則第95
      條第8項規定「依固定資產提列折舊採用定率遞減法者，
      以一年為計算單位，其使用期間未滿一年者，按實際使用
      之月數相當於全年之比例計算之，不滿一月者，以月計」
      ，經核上開修車之零件費用為10,730元，其折舊後之金額
      為5105元【計算方式為：第一年折舊額為10730x0.369 ＝
      3959，第二年折舊額為（00000－0000）x0.369x 8/12 ＝
      1666（元以下均四捨五入）】，是前開自用小客車更新零
      件部分之損害經折舊後之價額應為5105元，再加上前開工
      資4000元、塗裝6800元因無折舊之問題，且該部分之支出
      係屬修復前開車輛所必要之費用，是此部分費用共15,905
      元部分，被告即應賠償，準此，共計因被告前開肇事所生
      修復費用為15,905元。
（四）又按，被保險人因保險人應負保險責任之損失發生，而對
      於第三人有損失賠償請求權者，保險人得於給付賠償金額
      後，代位行使被保險人對於第三人之請求權，保險法第五
      十三條第一項亦定有明文；而此項法定代位權之行使，有
      債權移轉之效果，故於保險人給付賠償金額後，被保險人
      對於第三人請求權即移轉於保險人（最高法院69年度台上
      字第923號判例意旨參照）。查原告業已依保險契約之約
      定賠付所承保前開車輛之修復費用等情，有代位求償同意
      書、汽車賠款同意書在卷可考，參諸前開說明，其自得代
      位被保險人李淑芬行使對被告之損害賠償請求權。惟按損
      害賠償只應填補被害人實際損害，保險人代位被害人請求
      損害賠償時，依保險法第53條第1項規定，如其損害額超
      過或等於保險人已給付之賠償金額，固得就其賠償之範圍
      ，代位請求賠償，如其損害額小於保險已給付之賠償金額
      ，則保險人所得代位請求者，應僅以該損害額為限，此觀
      最高法院65年度台上字第2908號判例意旨亦明。查原告固
      依其與被害人李淑芬間之保險契約之約定，賠付被保險人
      李淑芬車體損失險金額21,530元，然本件被保險人李淑芬
      所得請求之損害賠償既為15,905元等情，已如前述，則參
      前揭說明，原告所得代位被保險人李淑芬之損害賠償額即
      應以15,905元為限。
（五）從而，原告依保險法第53條保險代位及民法侵權行為之法
      律關係，請求被告賠償在15,905元範圍及該部分金額自起
      訴狀繕本送達被告翌日即95年6月14日起至清償日止，按
      法定利率年息百分之5計算之利息部分，為有理由，應予
      准許，逾上開範圍之請求，則屬無據，應予駁回。
四、本件係為被告部分敗訴之小額訴訟判決，就被告敗訴部分應
    依職權宣告假執行，並於判決時確定兩造應負擔之訴訟費用
    額如主文第3項所示。
五、據上論結，原告之訴為一部有理由、一部無理由，依民事訴
    訟法第436條之23、第436條第2項、第385條第1項前段、第
    79條、第436條之19第1項、第436條之20，判決如主文。
中    華    民    國    95    年    9     月    29    日
                  新竹簡易庭    法  官  林南薰
以上正本係照原本作成。
如對本判決上訴，非以其違背法令為理由不得為之，且須於判決
送達後20日內以上訴狀記載上訴理由向本院提出上訴狀。
中    華    民    國    95    年    9     月    29    日
                                書記官  蕭宛琴


司法院資訊處製作；財團法人民間司法改革基金會備份。
